【裁判字號】    99,訴,195
【裁判日期】    990311
【裁判案由】    違反毒品危害防制條例
【裁判全文】
臺灣彰化地方法院刑事判決               99年度訴字第195號
公  訴  人  臺灣彰化地方法院檢察署檢察官
被      告  甲○○
上列被告因違反毒品危害防制條例案件，經檢察官提起公訴（99
年度毒偵字第17號），本院改依簡式審判程序判決如下：
    主  文
甲○○施用第一級毒品，累犯，處有期徒刑拾月。
    事  實
一、甲○○前於民國（下同）88年間，因施用毒品案件，經裁定
    移送觀察勒戒後，認有繼續施用毒品傾向，由本院以88年度
    毒聲字第3153號裁定令入戒治處所施以強制戒治，嗣其成效
    經評定合格，無繼續戒治必要，經本院以88年度毒聲字第56
    90號裁定停止戒治付保護管束，詎其於保護管束期間又因違
    反保護管束應遵守事項情節重大，再經本院以89年度毒聲字
    第2519號裁定撤銷停止戒治令入戒治處所強制戒治，於90年
    1 月31日執行完畢出監，並由臺灣彰化地方法院檢察署檢察
    官以90年度戒毒偵字第297 、298 、299 、300 、301 號為
    不起訴處分確定。復於90年間，因連續施用第一、二級毒品
    案件，由臺灣彰化地方法院檢察署檢察官聲請強制戒治並提
    起公訴，經本院以90年度訴字第1121號判處有期徒刑7 月、
    3 月，應執行有期徒刑9 月確定，強制戒治部分則於91年12
    月12日執行完畢出監。嗣於94年間因連續施用第一級毒品案
    件，經本院以94年度訴字第2047號判處有期徒刑1 年確定，
    另於97年間因竊盜案件，經本院以97年度彰簡字第763 號判
    處有期徒刑4月，經上訴後，由本院以97年度簡上字第211號
    駁回上訴確定，入監執行後，甫於98年3月9日縮刑期滿執行
    完畢。詎其仍不知悔改，復基於施用第一級毒品海洛因之犯
    意，於98年11月16日晚上8時許，在彰化縣彰化市○○路某
    處，以將海洛因摻入香菸點燃吸食之方式，施用第一級毒品
    海洛因1次。嗣於98年11月18日晚上10時40分許，其向警方
    自首其施用毒品之犯行並為警採尿送驗，結果呈可待因及嗎
    啡陽性反應，始悉上情。
二、案經彰化縣警察局彰化分局報請臺灣彰化地方法院檢察署檢
    察官偵查起訴。
    理  由
一、按除被告所犯為死刑、無期徒刑、最輕本刑為3 年以上有期
    徒刑之罪或高等法院管轄第1 審案件者外，於刑事訴訟法第
    273 條第1 項程序進行中，被告先就被訴事實為有罪之陳述
    時，審判長得告知被告簡式審判程序之旨，並聽取當事人、
    代理人、辯護人及輔佐人之意見後，裁定進行簡式審判程序
    ；除簡式審判程序及簡易程序案件外，第1 審應行合議審判
    ，刑事訴訟法第273 條之1 第1 項、第284 條之1 分別定有
    明文。本件被告甲○○所犯係死刑、無期徒刑、最輕本刑為
    3 年以上有期徒刑或高等法院管轄第1 審案件以外之罪，並
    於本院行準備程序時就被訴事實為有罪之陳述，本院合議庭
    依前揭規定，經評議結果，裁定改由受命法官獨任行簡式審
    判程序，先予敘明。
二、上揭犯罪事實，業據被告甲○○迭於警、偵訊中及本院行準
    備程序與審理時均坦承不諱，且其於98年11月18日為警查獲
    時所採取之尿液，經送鑑驗結果，確呈嗎啡陽性反應，此有
    彰化縣警察局彰化分局委託檢驗尿液代號與真實姓名對照認
    證單、詮昕科技股份有限公司98年12月3 日所出具之濫用藥
    物尿液檢驗報告各1 紙附卷可稽，應認被告之自白確與事實
    相符，洵堪採信。
三、次按施用第一、二級毒品為犯罪行為，毒品危害防制條例第
    10條定有處罰明文。故施用第一、二級毒品者，依前揭規定
    本應科以刑罰。惟基於刑事政策，對合於一定條件之施用者
    ，則依同條例第20條、第23條之規定，施以觀察、勒戒及強
    制戒治之保安處分。又毒品危害防制條例於92年7 月9 日修
    正公布，自93年1 月9 日施行，其中第20條、第23條將施用
    毒品之刑事處遇程序，區分為「初犯」及「5 年內再犯」、
    「5 年後再犯」。依其立法理由之說明：「初犯」，經觀察
    、勒戒或強制戒治後，應為不起訴處分或不付審理之裁定；
    經觀察、勒戒或強制戒治執行完畢釋放後，「5 年內再犯」
    者，因其再犯率甚高，原實施之觀察、勒戒及強制戒治既已
    無法收其實效，爰依法追訴或裁定交付審理。至於經觀察、
    勒戒或強制戒治執行完畢釋放後，「5 年後再犯」者，前所
    實施之觀察、勒戒或強制戒治已足以遮斷其施用毒品之毒癮
    ，為期自新及協助其斷除毒癮，仍適用「初犯」規定，先經
    觀察、勒戒或強制戒治之程序。從而依修正後之規定，僅限
    於「初犯」及「5 年後再犯」2 種情形，始應先經觀察、勒
    戒或強制戒治程序。倘被告於5 年內已再犯，經依法追訴處
    罰，縱其第3 次（或第3 次以上）再度施用毒品之時間，在
    初犯經觀察、勒戒或強制戒治執行完畢釋放5 年以後，已不
    合於「5 年後再犯」之規定，且因已於「5 年內再犯」，顯
    見其再犯率甚高，原實施觀察、勒戒或強制戒治，已無法收
    其實效，即應依該條例第10條處罰（最高法院95年度第7 次
    刑事庭會議及97年度第5 次刑事庭會議決議參照）。查本件
    被告甲○○前於88年間，因施用毒品案件，經裁定移送觀察
    勒戒後，認有繼續施用毒品傾向，由本院以88年度毒聲字第
    3153號裁定令入戒治處所施以強制戒治，嗣其成效經評定合
    格，無繼續戒治必要，經本院以88年度毒聲字第5690號裁定
    停止戒治付保護管束，詎其於保護管束期間又因違反保護管
    束應遵守事項情節重大，再經本院以89年度毒聲字第2519號
    裁定撤銷停止戒治令入戒治處所強制戒治，於90年1 月31日
    執行完畢出監，並由臺灣彰化地方法院檢察署檢察官以90年
    度戒毒偵字第297 、298 、299 、300 、301 號為不起訴處
    分確定。復於90年間，因連續施用第一、二級毒品案件，由
    臺灣彰化地方法院檢察署檢察官聲請強制戒治並提起公訴，
    經本院以90年度訴字第1121號判處有期徒刑7 月、3 月，應
    執行有期徒刑9 月確定，強制戒治部分則於91年12月12日執
    行完畢出監。嗣於94年間因連續施用第一級毒品案件，經本
    院以94年度訴字第2047號判處有期徒刑1 年確定等情，有臺
    灣高等法院被告前案紀錄表及臺灣彰化地方法院檢察署刑案
    資料查註紀錄表各1 份在卷足憑，而被告本件施用第一級毒
    品之犯行，雖係在前次強制戒治執行完畢5 年後所犯，惟被
    告於上開強制戒治執行完畢5 年內，曾因施用毒品案件經法
    院宣示判決並確定，已詳述如前，則揆諸前揭決議意旨，均
    毋須再重新施予觀察、勒戒或強制戒治之處遇程序，逕以訴
    追處罰，應予依法論科。
四、核被告甲○○所為，係犯毒品危害防制條例第10條第1 項之
    施用第一級毒品罪。被告為施用毒品而持有第一級毒品，其
    持有之低度行為應為施用之高度行為所吸收，不另論罪。再
    查被告有上開犯罪事實欄所載之前科紀錄，而於98年3 月9
    日執行完畢等情，有臺灣高等法院被告前案紀錄表1 份附卷
    可稽，被告於受有期徒刑之執行完畢後，5 年內故意再犯有
    期徒刑以上之罪，為累犯，應依刑法第47條第1 項之規定，
    加重其刑。另本件被告係在有偵查犯罪職權之機關或個人發
    覺其犯罪前，自動向承辦警員自首本件施用第一級毒品之犯
    行，此有被告於98年11月18日之調查筆錄、自首情形紀錄表
    各1 份附卷可參，符合自首之要件無誤，爰依刑法第62條前
    段予以減輕其刑，並依法先加後減之。爰審酌被告曾因施用
    毒品經送勒戒、戒治，仍未知警惕，再犯本案之罪，足見其
    雖經觀察、勒戒治療程序，仍未徹底戒除惡習遠離毒害，顯
    未能善體國家設置勒戒、戒治機構，協助毒品施用者戒除毒
    害之良法美意，惟念及施用毒品本質上係戕害自身健康之行
    為，尚未嚴重破壞社會秩序或侵害他人權益，暨其犯罪之動
    機、目的、所生危害及犯罪後坦承犯行，態度良好等一切情
    狀，認檢察官當庭求處有期徒刑一年二月稍嫌過重，量處如
    主文所示之刑，以示懲儆。
據上論斷，應依刑事訴訟法第273 條之1 第1 項、第299 條第1
項前段，毒品危害防制條例第10條第1 項，刑法第11條前段、第
47條第1 項、第62條前段，判決如主文。
本案經檢察官林于人到庭執行職務。
中    華    民    國    99    年    3     月    11    日
                  刑事第九庭    法  官  蕭文學
以上正本證明與原本無異。
如不服本判決應於收受判決後10日內，向本院提出上訴書狀，並
應敘述具體理由;其未敘述上訴理由者，應於上訴期間屆滿後20
日內向本院補提理由書（均須按他造當事人之人數附繕本）「切
勿逕送上級法院」。
中    華    民    國    99    年    3     月    11    日
                                書記官  卓俊杰
附錄本案論罪科刑法條全文：
毒品危害防制條例第10條
施用第一級毒品者，處 6 月以上 5 年以下有期徒刑。
施用第二級毒品者，處 3 年以下有期徒刑。

司法院資訊處製作；財團法人民間司法改革基金會備份。
